【裁判字號】    99,聲,845
【裁判日期】    990820
【裁判案由】    聲請定其應執行刑
【裁判全文】
臺灣新竹地方法院刑事裁定               99年度聲字第845號
聲  請  人  臺灣新竹地方法院檢察署檢察官
受  刑  人  甲○○
上列聲請人因受刑人數罪併罰有二裁判以上，聲請定其應執行之
刑（聲請案號：99年度執聲字第694 號），本院裁定如下：
    主  文
甲○○所犯如附表所示之罪刑，應執行有期徒刑玖月，如易科罰
金，以新台幣壹仟元折算壹日。
    理  由
一、聲請意旨略以：受刑人甲○○因犯毒品危害防制條例等案件
    ，先後經判決確定如附表所示之刑（聲請書附表誤載之處，
    業經本院更正，詳如本件附表所示），應依刑法第53條及第
    51條第5 款規定，定其應執行之刑，爰依刑事訴訟法第477
    條第1 項規定聲請裁定等語。
二、按裁判確定前犯數罪者，併合處罰之；數罪併罰，有二裁判
    以上者，依第51條之規定，定其應執行之刑，刑法第50條、
    第53條分別定有明文。又按行為後法律有變更者，適用行為
    時之法律。但行為後之法  律有利於行為人者，適用最有利
    於行為人之法律；刑法第2 條第1 項定有明文。又「法律」
    變更比較時應就罪刑有關之共犯、未遂犯、連續犯、牽連犯
    、結合犯以及累犯加重、自首減輕、暨其他法定加減原因、
    與加減例等一切情形，綜其全部之結果，而為比較，再適用
    最有利於行為人之法律處斷；比較裁判前之法律孰為有利於
    行為人時，應就罪刑有關之一切情形，比較其全部之結果，
    而為整個之適用，不能割裂而分別適用有利益之條文；所謂
    法律有變更，係指足以影響行為之可罰性範圍及其法律效果
    之法律修正而言，易科罰金、易服勞役之折算標準及其期限
    涉及裁量權之行使，屬於科刑規範事項，其折算標準於裁判
    時並應於主文內諭知，與一般純屬執行之程序有別，是如新
    舊法對易科罰金、易服勞役之折算標準及期限各有不同時，
    應依前揭規定，比較適用最有利於行為人之法律，最高法院
    24年上字第4634號、27年上字第2615號判例、96年度台非字
    第58號、第234 號判決均可資參照。
三、查被告就於附表所示行為後，刑法第41條關於易科罰金之折
    算標準業於民國98年12月30日修正公布，並自公布日施行，
    而修正施行前之刑法第41條第1 項原規定：「犯最重本刑為
    5 年以下有期徒刑以下之刑之罪，而受6 個月以下有期徒刑
    或拘役之宣告者，得以新臺幣1,000 元、2,000 元或3,000
    元折算1 日，易科罰金。但確因不執行所宣告之刑，難收矯
    正之效，或難以維持法秩序者，不在此限」。第8 項原規定
    ：「第1 項至第3 項定於數罪併罰，其應執行之刑未逾6 月
    者，亦適用之」。刑法修正後第41條第1 項改為：「犯最重
    本刑為5 年以下有期徒刑以下之刑之罪，而受6 個月以下有
    期徒刑或拘役之宣告者，得以新臺幣1,000 元、2,000 元或
    3,000 元折算1 日，易科罰金。但易科罰金，難收矯正之效
    或難以維持法秩序者，不在此限」。第8 項改為「第1 項至
    第4 項及第7 項之規定，於數罪併罰之數罪均得易科罰金或
    易服社會勞動，其應執行之刑逾6 月者，亦適用之」。比較
    修法前後數罪併罰應執行之刑逾6 月是否仍得易科罰金事項
    ，以修正後之規定對被告有利。至修正後刑法第41條第2-7
    、9 、10項關於易服社會勞動折算標準之相關規定，不涉及
    法院裁量權之行使，並非科刑規範事項變更。另刑法第41條
    第1 項但書原規定「確因不執行所宣告之刑」，難收矯正之
    效或難以維持法秩序者，不在此限，修正為「但易科罰金」
    ，難收矯正之效或難以維持法秩序者，不在此限，依其立法
    理由所載：確因不執行所宣告之刑，難收矯正之效或難以維
    持法秩序者，同為不得易科罰金與不得易服社會勞動之事由
    ，造成因該事由而不得易科罰金者，亦應不得易服社會勞動
    。惟不適於易科罰金者，未必不適於易服社會勞動。爰將現
    行第1 項及第4 項「確因不執行所宣告之刑」之規定，分別
    修正為「易科罰金」及「易服社會勞動」觀之，應僅係將「
    確因不執行所宣告之刑」明文化，分別指「易科罰金」（第
    1 項）及「易服社會勞動」（第4 項），是均不生新舊法比
    較問題。
四、綜合上開修正前後之比較結果，以修正後數罪併罰應執行之
    刑逾6月仍得易科罰金之規定對被告較為有利，是依刑法第2
    條第1 項之規定，參考上開最高法院之見解，本件應適用修
    正後之刑法規定處斷。
五、經查：受刑人甲○○前於附表所示時間犯施用第二級毒品案
    件，經本院於99年1 月19日以99年度竹北簡字第19號刑事簡
    易判決判處有期徒刑5 月確定；又犯持有第一級毒品案件，
    經本院於99年2 月26日以99年度竹北簡字第72號刑事簡易判
    決判處有期徒刑6 月確定，此有臺灣高等法院被告前案紀錄
    表1 份、刑事判決書2 份在卷足憑。玆檢察官聲請定其應執
    行之刑，本院審核認聲請為正當，應定其應執行之刑。又本
    件所定應執行之刑雖已逾6 月，惟依上開修正後之規定，仍
    得易科罰金，應併諭知易科罰金之折算標準，附此敘明。
五、依刑事訴訟法第477 條第1 項，刑法第2 條第1 項但書、第
    53 條 、第51條第5 款、第41條第1 項前段、第8 項，裁定
    如主文。
中    華    民    國    99    年    8     月    20    日
                  刑事第五庭  法  官  黃惠玲
以上正本證明與原本無異。
如不服本裁定，應於裁定送達後5日內向本院提出抗告狀。
中    華    民    國    99    年    8     月    20    日
                              書記官  張懿中

司法院資訊處製作；財團法人民間司法改革基金會備份。
